臺灣新北地方法院民事裁定 
110年度消債更字第536號
聲  請  人  劉明貴  
代  理  人  盧駿毅律師(法扶律師)
上列當事人聲請消費者債務清理更生事件，本院裁定如下：
    主  文
聲請人劉明貴自中華民國一百一十一年一月二十五日上午十時起
開始更生程序。
命司法事務官進行本件更生程序。
    理由
一、按債務人不能清償債務或有不能清償之虞，且無擔保或無優
    先權之債務總額未逾新臺幣(下同)1,200萬元者，於法院裁
    定開始清算程序或宣告破產前，得向法院聲請更生。法院開
    始更生程序之裁定，應載明其年、月、日、時，並即時發生
    效力。法院裁定開始更生或清算程序後，得命司法事務官進
    行更生或清算程序，必要時得選任律師、會計師或其他適當
    之自然人或法人一人為監督人或管理人，消費者債務清理條
    例(下稱消債條例)第3條、第42條第1項、第45條第1項、第1
    6條第1項分別定有明文。次按消債條例第3條規定債務人不
    能清償或有不能清償之虞，即得聲請更生，並未以履行金融
    機關之協商條件有困難為要件。況且，債務人是否同意協商
    條件，乃債務人之自由，此時債務人聲請更生仍有其利益，
    即進入更生後，債務人縱依金融機構所提之每月清償金額提
    更生方案，依消債條例第53條第2項第3款之規定，債務人於
    6年或8年後即可債務消滅，毋庸清償至12年6月，應讓債務
    人有早日解脫債務之機會，立法意旨甚明(臺灣高等法院暨
    所屬法院97年法律座談會民事類提案第46號民國97年11月12
    日決議參照)。
二、聲請意旨略以：聲請人原從事汽車業務工作，薪資依賴銷售
    績效，故收入並不穩定，其為增加收入而與前同事合資經營
    卡拉OK店，後因經營不善日益虧損而結束營業。另其因脊椎
    椎間盤突出疾病開刀休養近兩年，又因意外跌倒致左腳粉碎
    性骨折，無法支撐重力、跑步而影響工作。而其雖自109年1
    0月間起在臺北汽車客運股份有限公司(下稱臺北汽車客運)
    擔任司機，然因疫情致收入減少，平均月收入約12,000元，
    有不能清償債務情事，以書面向本院聲請債務清理之前置調
    解，與最大債權金融機構國泰世華商業銀行股份有限公司(
    下稱國泰世華銀行)調解不成立。是聲請人無擔保或無優先
    權之債務總額未逾1,200萬元，復未經法院裁定開始清算程
    序或宣告破產，爰依法聲請開始本件更生程序等語。
三、經查:
(一)聲請人前向本院聲請債務清理之前置調解，經最大債權金融
    機構國泰商銀表示聲請人因考量積欠資產公司之債務龐大，
    聲請人意向聲請更生程序，故未達成協商共識，因而調解不
    成立等情，此有調解程序筆錄、調解不成立證明書附於本院
    110年度司消債調字第657號卷可參，復經本院職權調取上開
    調解卷宗可憑。是本件聲請人所為本件更生聲請可否准許，
    應審究聲請人其現況是否有消債條例第3條規定之「不能清
    償債務或有不能清償之虞」之情事而定。
(二)聲請人之財產及收入：依聲請人提出之全國財產稅總歸戶財
    產查詢清單、中華民國人壽保險商業同業公會保險業通報作
    業資訊系統資料查詢結果表所示，聲請人名下有西元2004年
    出廠之汽車1輛及宏泰人壽有效保險1筆。又聲請人目前任職
    臺北汽車客運，月薪約50,000元，因疫情影響及遭法院強制
    扣薪等情，有聲請人之員工薪資明細表、本院110年度司執
    字第73127號執行命令等件為佐。惟按消債條例施行細則第1
    8條規定，於開始更生或清算程序後，扣薪之執行命令即不
    得繼續，則聲請人每月薪資收入雖現遭執行法院為強制執行
    部分扣押並移轉予債權人元大國際資產管理股份有限公司，
    本院於開始更生程序，該扣薪之執行命令即不得繼續，是以
    ，應依聲請人所提上開薪資明細上所載之薪資總額扣除每月
    勞保費、健保費、工會費等扣款核算(亦即以薪資實支合計
    金額加計法院扣款金額計算)，則依聲請人前開所提110年4
    月至同年7月薪資查詢表核算，薪資依序為58,277元、52,25
    9元、40,467元、24,463元，共計175,466元，故聲請人平均
    每月薪資為43,867元(計算式：175,466元÷4月=43,867元，
    元以下四捨五入)為聲請人每月可支配所得。
(三)聲請人之必要支出狀況：聲請人主張其每月必要支出依新北
    市政府所公告之111年度新北市最低生活費15,800元之1.2倍
    計算即18,960元，經核符合消債條例第64條之2第1項規定；
    且依消債條例施行細則第21條之1第3項規定，聲請人若表明
    以行政院衛生福利部公布之最低生活費1.2倍計算必要支出
    ，毋庸記載原因、種類及提出證明文件，是聲請人上開主張
    應為可採。
(四)聲請人現每月可得處分所得43,867元，扣除上開每月必要生
    活支出18,960元後，每月可得支配金額為24,907元，依聲請
    人陳報積欠各債權人總債權為2,863,825元，依慣常作法分1
    80期計算，每期應償還15,910元，聲請人雖足以負擔，惟上
    開清償期長達15年，且該金額並未加計利息計算，故未反應
    實際情形，且聲請人現已55歲，再10年即已屆65歲之退休年
    齡，退休後每月可支配之金額必與上開金額不同，而聲請人
    若獲准更生，依更生方案清償6年或8年即可解脫債務，依上
    開實務見解，應認符合消債條例第3條所規定「債務人不能
    清償債務或有不能清償之虞」之情形。
四、綜上所述，本件聲請人為一般消費者，並未從事營業活動，
    且其確有不能清償債務之情事，又所負無擔保或無優先權之
    本金及利息債務總額未逾1,200萬元，亦未經法院裁定開始
    清算程序或宣告破產，復查無消債條例第6條第3項、第8條
    或第46條各款所定駁回更生聲請之事由存在，則聲請人聲請
    本件更生，洵屬有據，應予准許。
五、聲請人於更生程序開始後，應另提出足以為債權人會議可決
    或經法院認為公允之更生方案以供採擇，俾免更生程序進行
    至依消債條例第61條規定應行清算之程度，附此敘明。
六、依消債條例第11條第1項、第45條第1項、第16條第1項，裁
    定如主文。
中　　華　　民　　國　　111 　年　　1 　　月　　24　　日
                  民事第六庭    法　官　莊惠真
上為正本係照原本作成。
本件不得抗告。
本裁定已於111年1月25日上午10時公告。
中　　華　　民　　國　　111 　年　　1 　　月　　25　　日
                                書記官　但育緗